臺灣屏東地方法院刑事判決　　　　　　　　　　　　　　九十一年度交易字第二號
　　公　訴　人　臺灣屏東地方法院檢察署檢察官
　　被　　　告　乙○○
右列被告因過失傷害案件，經檢察官提起公訴（九十年度偵字第四四三三號），本院
判決如左：
    主  文
乙○○因過失傷害人，處拘役伍拾日，如易科罰金，以佰元折算壹日。
    事  實
一、乙○○於民國九十年三月九日上午七時五十五分許，駕駛車牌號碼六Ｋ─四五七
    七號自小客車，在屏東縣屏東市○○路（東西向）、和平路（南北向）口東南隅
    轉角上，以車頭朝勝利路往東方向、車尾朝和平路往南方向違規停車，嗣為迴轉
    至勝利路往西朝機場方向行駛，其原應注意汽車迴轉時，應暫停並顯示左轉燈光
    或手勢，看清有無來往車輛，讓行進中車輛先行，在設有禁止超車線之路段，猶
    不得迴車，而依當時係晴天之上午時分，天候、光線及路況均良好，亦無不能注
    意情事，竟疏於注意往來車輛，冒然自該路口轉角起步切入繪有禁止超車雙黃線
    之勝利路近前開路口路段，欲迴轉至勝利路往西方向行駛，適丙○○駕駛車牌號
    碼ＷＮＨ─八六二號機車沿勝利路自路口另一端由西向東方向，甫穿越路口駛入
    該路段而來，因不及反應而撞及因迴轉而突然打橫於上開車道中之自用小客車左
    前方葉子板，致該機車人車倒地，機車騎士丙○○受有頭部外傷、四肢多處擦傷
    等傷害。事發後乙○○則留待現場並自動向到場處理之員警說明而接受偵訊。
二、案經丙○○訴由臺灣屏東地方法院檢察署檢察官偵查起訴。
    理  由
一、前揭事故發生之經過業據被告乙○○於本院審理時自承不諱，復經告訴人丙○○
    指訴綦詳，並有道路交通事故調查報告表乙份及現場照片六幀在卷可憑，堪信為
    真。經查，本件事故發生現場為勝利路緊鄰和平路口，並繪有禁止超車之雙黃線
    路段，而被告乙○○於警訊中亦自承事故係：「... （我）要迴轉往機場，到快
    車道黃線時，該輕機就和我車發生碰撞（詳偵卷第三十頁筆錄）」等語，足見其
    當時對自己所行駛係繪有雙黃線之路段乙節，亦有認識。今按汽車在設有禁止超
    車線之路段，不得迴車；汽車迴車前，應暫停並顯示左轉燈光或手勢，看清楚無
    來往車輛，道路交通安全規則第一百零六條第二款、第五款定有明文，並為被告
    乙○○於前揭事故發生時所應知悉並注意者，而案發當時係晴天之上午，光線、
    視線及路況均良好，此除卷附道路交通事故調查報告表記載明確外，並有前開現
    場照片六幀在卷可稽，是依當時情形，亦無不能注意之情事存在，詎被告乙○○
    仍疏未注意，不僅於起步進入繪有禁止超車雙黃線路段之範圍內仍違規迴轉，猶
    怠於注意行進中之來車，是被告乙○○前揭行為顯有過失，洵堪認定，卷附臺灣
    省高屏澎區車輛行車事故鑑定委員會，高屏澎鑑字第九００七九七號鑑定意見書
    ，及臺灣省車輛行車事故覆議鑑定委員會，九十年十二月五日府覆議字第九０二
    二九一號函文意旨，均同此結論，惟就肇事原因之認定，前者僅論及被告乙○○
    駕駛自小客車迴轉未注意來往車輛，與後者之覆議意見均漏未斟酌依前開被告乙
    ○○於警訊中之自白及現場照片、現場圖所示，事故發生地點雖接近勝利路、和
    平路交岔口，然仍屬勝利路繪有禁止超車雙黃線路段之事實，容有未足，公訴意
    旨依其鑑定意見所為論述，應予補充。
二、被告乙○○對於本件事故發生之原因，固矢口否認自己有過失，而辯稱：係因告
    訴人丙○○騎車違規行駛快車道所致云云。然查，依前開現場照片及現場圖所示
    ，事發後告訴人丙○○所駕機車倒地位置固為勝利路近和平路口路段之快車道靠
    近中央雙黃線處，然姑不論依一般駕駛人遇有障礙之正常反應，告訴人丙○○究
    係因被告乙○○違規停車佔用部分機車道乃繞行快車道，或因被告乙○○突然駛
    出而本能向快車道閃避使然，要均難當難認為確有違規行駛快車道之事實；苟今
    果能證明告訴人丙○○確有行駛快車道並構成違規，則依被告乙○○當時無視行
    進中車輛之存在而冒然自路邊駛出，進而打橫於車道之行進動線判斷，案發時不
    論告訴人丙○○究行駛於機車道或快車道，要均無法避免本件車禍之發生，猶難
    認為告訴人丙○○之行為與本件事故發生之結果間有因果關係可言。矧依最高法
    院八十四年臺上字第五三六０號判例：汽車駕駛人對於防止危險發生之相關交通
    法令之規定，業已遵守，並盡相當之注意義務，以防止危險發生，始可信賴他人
    亦能遵守交通規則並盡同等注意義務，若因此而發生交通事故，方得以信賴原則
    為由免除過失責任，是足見被告乙○○所辯均不影響其前揭過失行為之成立，顯
    屬卸責諉飾之詞。又告訴人丙○○因本件事故而受有頭部外傷、四肢多處擦傷等
    傷害，有寶建醫院九十年三月九日、十二日診斷證明書各乙紙在卷可按，與被告
    乙○○前揭過失行為顯有因果關係，則本件事證已臻明確，應依法論科。
三、核被告乙○○所為，係犯刑法第二百八十四條第一項之過失傷害罪。惟被告乙○
    ○於犯罪後，仍留待現場，並於員警到場處理時自動表明為肇事人而接受調查，
    業經承辦之屏東縣警察局交通隊員警甲○○於本院審理時到庭證述在卷，為對未
    發覺之犯罪自首而接受裁判，應依刑法第六十二條前段自首之規定，減輕其刑。
    爰審酌被告乙○○之品性、智識程度、素行，其前未曾受任何刑之宣告，有臺灣
    高等法院被告全國前案紀錄表及臺灣屏東地方法院檢察署刑案資料查註紀錄表各
    乙份在卷可按，及其恣意於路口停車，興起則任意迴轉，全無視他人生命、財產
    安全之過失程度，事後猶強詞卸責諉過之犯後態度等一切情狀，量處如主文所示
    之刑，併諭知易科罰金之折算標準，以資警惕。
據上論斷，應依刑事訴訟法第二百九十九條第一項前段，刑法二百八十四條第一項前
段、第六十二條前段、第四十一條第一項，罰金罰鍰提高標準條例第一條前段、第二
條，判決如主文。
本案經檢察官廖俊豪到庭執行職務
中      華      民      國    九十一    年      二      月    二十六    日
                                  臺灣屏東地方法院刑事第二庭
                                      審判長法  官  吳永宋
                                            法  官  李淑惠
                                            法  官  陳松檀
右正本證明與原本無異。
對於本判決如有不服應於收受送達後十日內向本院提出上訴書狀上訴於臺灣高等法院
高雄分院並按他造當事人之人數附具繕本。
                                            書記官  張福山
中      華      民      國    九十一    年      二      月    二十六    日
附錄本判決論罪之法條：
刑法二百八十四條第一項前段
因過失傷害人者，處六月以下有期徒刑、拘役或五百元以下罰金。
